臺灣臺北地方法院民事裁定　　　　　　 96年度訴字第8420號
原　　　告　中國信託商業銀行股份有限公司
法定代理人　丙○○
訴訟代理人　甲○○
被　　　告　乙○○
上列當事人間請求清償借款事件，本院裁定如下：
    主  文
本件移送臺灣高雄地方法院。
    理  由
一、按當事人得以合意定第一審管轄法院，但以關於由一定法律
    關係而生之訴訟為限，前項合意，應以文書證之，民事訴訟
    法第24條定有明文。復按訴訟之全部或一部，法院認為無管
    轄權者，依原告聲請或依職權以裁定移送其管轄法院，民事
    訴訟法第28條第 1項亦有明文；第24條之合意管轄，如當事
    人之一造為法人或商人，依其預定用於同類契約之條款而成
    立，按其情形顯失公平者，他造於為本案之言詞辯論前，得
    聲請移送於其管轄法院，為同法第28條第 2項前段所規定。
    考其立法意旨，在於當事人之一造為法人或商人時，通常占
    有經濟上之強勢地位，如因契約涉訟而須赴被告之住、居所
    地應訴，無論在組織及人員編制上，均尚難稱有重大不便。
    如法人或商人以預定用於同類契約之債務履行地或合意管轄
    條款，與非法人或商人之他造訂立契約時，他造就此類條款
    表面上雖有締約與否之自由，實際上幾無磋商或變更之餘地
    。則一旦因該契約涉訟，他造即必須遠赴法人或商人以定型
    化契約所預定之法院應訴，在考量應訴之不便，且多所勞費
    等程序上不利益之情況下，經濟上弱勢者往往被迫放棄應訴
    之機會，如此不僅顯示公平，並某程度侵害經濟上弱勢者在
    憲法上所保障之訴訟權，於是特別明文排除合意管轄規定之
    適用。是以，定型化契約當事人因此爭執涉訟時，如法人或
    商人據此向合意管轄法院起訴，在不影響當事人程序利益及
    浪費訴訟資源之情況下，非法人或商人之他造於為本案之言
    詞辯論前，得聲請移送於其管轄法院。因此，在無其他特別
    審判籍管轄法院之適用時，法院受理此種移轉管轄之聲請，
    自應依民事訴訟法第1條「以原就被」原則定管轄法院。
二、經查，本件原告固主張依兩造簽訂之信用卡約定條款第25條
    約定及簡易通信貸款約定書第 9條約定，合意本院為管轄法
    院，其向本院起訴自屬有據云云。惟核諸系爭合意管轄條款
    ，本係原告事先單方擬定，而被告無磋商或變更餘地之定型
    化契約條款；而本件被告住所地在高雄市，其日常生活作息
    之地點大都在住所地區，於發生本契約紛爭須訴訟時，自以
    在該處應訴最為便利。如被告須受原告單方所擬定條款之約
    束，而遠赴本院應訴，被告於考量勞力、時間及費用等程序
    上不利益之情況下，或須因此放棄應訴之機會，按其情形，
    對被告難謂無顯失公平之處。故為保護經濟上弱勢之被告，
    揆諸前揭規定及說明，本件即應排除合意管轄法院規定之適
    用，而應依民事訴訟法第 1條「以原就被」（即以被告住所
    地）原則定管轄法院為臺灣高雄地方法院，爰依被告聲請，
    將本件移送於該管轄法院。
三、依民事訴訟法第28條第2項，裁定如主文。
中　　華　　民　　國　　96　　年　　11　　月　　30　　日
                  民事第二庭    法　官　楊代華
以上正本係照原本作成
如不服本裁定應於送達後10日內向本院提出抗告狀，並繳納抗告
費新臺幣1,000元
中　　華　　民　　國　　96　　年　　11　　月　　30　　日
                                書記官　許婉如
